臺灣高等法院民事裁定
110年度抗字第1179號
抗  告  人  西北工業股份有限公司

法定代理人  陳俊樑  


抗  告  人  艾克發國際有限公司

法定代理人  林喆威  
上列抗告人因與相對人陳俊弘間聲明異議事件，對於中華民國11
0年7月21日臺灣新北地方法院裁定（110年度執事聲字第45號）
提起抗告，本院裁定如下：
    主  文
抗告駁回。
抗告費用由抗告人負擔。
    理  由
一、抗告人異議及抗告意旨略以：相對人執原法院108年度重訴
    字第681號判決（下稱系爭執行名義）向原法院民事執行處
    （下稱執行法院)聲請對抗告人即債務人西北工業股份有限
    公司（下稱西北公司）假執行，經執行法院於民國109年12
    月29日前往新北市○○區○○街0巷00號、86之1號建物（以下分
    稱86號、86之1號建物，合稱系爭建物）內查封如附表所示
    之6台機器（下稱系爭動產）。然西北公司於100年間已將86
    之1號建物出售予抗告人艾克發國際有限公司（下稱艾克發
    公司），另系爭動產亦於107年出售予艾克發公司，復由艾
    克發公司借貸予西北公司使用，故系爭動產為艾克發公司所
    有，非西北公司所有。執行法院以系爭動產放置處掛有西北
    公司之公告欄，即認定系爭動產為西北公司所有，然該公告
    欄設置處並非由西北公司占有中，執行法院未盡形式審查逕
    予查封系爭動產，顯有錯誤，原法院司法事務官裁定駁回抗
    告人之聲明異議（下稱原處分），原裁定駁回抗告人之異議
    ，均有未合，爰抗告求為廢棄原裁定等語。
二、按強制執行法第17條所謂於強制執行開始後，始發見債權人
    查報之財產確非債務人所有者，應由執行法院撤銷其執行處
    分，係指查報之財產確非債務人所有者而言。若該財產是否
    為債務人所有尚待審認方能確定，執行法院既無逕行審判之
    權限，尤非聲明同法第12條所定之異議所能救濟，應依同法
    第16條之規定，指示主張有排除強制執行權利之第三人，提
    起執行異議之訴，以資解決，不能因之即任意拒斥其強制執
    行之聲請或逕行撤銷其執行處分 （最高法院49年台抗字第7
    2號判例、89年度台抗字第370號民事裁定參照）。經查：
  ㈠相對人前執系爭執行名義，並提供擔保向執行法院聲請對西
    北公司為假執行，經執行法院以109年度司執字第134287號
    給付違約金強制執行事件（下稱系爭執行事件）受理在案，
    執行法院並依相對人聲請於109年12月29日查封執行西北公
    司營業處所即86號建物內之系爭動產；又系爭動產經執行法
    院囑託台北市機械技師公會鑑價結果合計為新臺幣105萬元
    等情，有系爭執行名義、原法院109年度存字第1908號函、
    執行法院109年12月29日查封筆錄、指封切結、110年3月15
    日執行筆錄、台北市機械技師公會鑑定報告書（下稱系爭鑑
    定報告）在卷可稽（見系爭執行事件卷11至49、51、95至10
    1、259至263、291至309頁），信屬真實。
  ㈡執行法院於110年3月15日至系爭動產所在地即西北公司位於
    系爭建物執行，依該日執行筆錄記載：「...債務人代理人
    在場，現場懸掛西北公司公告欄，債權人、債務人代理人、
    鑑定人確認動產查封標的在現場，事務官核對現場查封動產
    及查封筆錄是否相符，並請鑑定人員鑑定查封動產...」、
    「債務人代理人現場提出...西北公司向艾克發公司借用系
    爭動產」、「86-1號雖為艾克發公司所有，但實際使用仍為
    西北公司」等情，並經兩造簽名，有執行法院110年3月15日
    執行筆錄可稽（見系爭執行事件卷259至263頁），另西北公
    司登記處所為86號建物，亦有西北公司登記查詢資料可稽（
    見系爭執行事件卷411頁），參以系爭動產置放處所懸掛有
    西北公司公告欄，足見86號、86之1號建物均係由西北公司
    控制使用，並由西北公司實際使用系爭動產，是依系爭動產
    占有外觀（民法第940條規定參照)，形式審查得認系爭動產
    屬西北公司所有。
　㈢抗告人雖主張系爭動產業已出售予艾克發公司，且該公告欄
    並非位於系爭建物云云，然依抗告人所提出統一發票，其品
    名欄記載之品名（見系爭執行事件卷143至145頁）難認與系
    爭動產名稱、型號相符，且發票上載出售價格與系爭鑑定報
    告鑑定價格（見系爭執行事件卷307頁）顯有相當差距，是
    形式上無從認發票所載之標的為系爭動產，更未能據以認定
    系爭動產非西北公司所有。又抗告人主張該公告欄並非位於
    系爭建物云云，已與110年3月15日執行筆錄（並據西北公司
    代理人於筆錄上簽名，見系爭執行事件卷259、261頁）不符
    ，復未提出證據資料以實其說，難以憑信。另抗告意旨主張
    86之1號建物屬艾克發公司所有，系爭動產置於86之1號建物
    內，故系爭動產係屬艾克發公司所有云云。惟查:86之1號建
    物為艾克發公司所有，固有建物登記第二類謄本可稽（見本
    院卷23頁），惟86之1號建物現為西北公司所使用，既為西
    北公司所不爭執（見系爭執行事件卷263頁之110年3月15日
    執行筆錄），足見系爭動產置於西北公司占有中，以外觀上
    而言難謂系爭動產為艾克發公司所有，此部分抗告意旨，亦
    不足採。是抗告人所提之證據資料，無從自外觀得認系爭動
    產屬艾克發公司所有，自難認系爭動產確非西北公司所有。
    而抗告人對系爭動產之權利歸屬有爭執，屬實體事項爭執，
    依上說明，則應由艾克發公司提起第三人異議之訴以資解決
    ，自非依強制執行法第12條之聲明異議所得救濟。
三、綜上所述，系爭動產並無證據認定確非西北公司所有，從而
    ，原處分駁回抗告人之聲明異議，原裁定駁回抗告人對原處
    分之異議，均無違誤。抗告意旨仍執陳詞指摘原處分及原裁
    定不當，求為廢棄改判，為無理由，應駁回其抗告。　　
四、據上結論，本件抗告為無理由，爰裁定如主文。
中　　華　　民　　國　　110 　年　　10　　月　　29　　日
                  民事第三庭    
                      審判長法  官  王怡雯
                            法  官  呂綺珍
                            法  官  王育珍
附 表：查封動產
1.Komatsu沖床機2台（型號：OBS-25-2）
2.CHIN F0NG沖床機1台（型號：OCF-80）
3.Teijin seiki灣床機2台（型號：ZUB-220）
4.富強鑫射出成型機1台（型號：FT-180）

正本係照原本作成。
不得再抗告。
中　　華　　民　　國　　110 　年　　11　　月　　4 　　日

  　　　　　　　　　　　　　書記官  簡曉君